臺灣新竹地方法院民事簡易判決  
110年度竹簡字第418號
原      告  劉麗英  
被      告  盧桂子  
上列當事人間請求損害賠償事件，本院於民國110年10月20日辯
論終結，判決如下：
    主      文
原告之訴駁回。
訴訟費用由原告負擔。
    事實及理由
一、原告主張：被告於民國108年9月12日下午1時52分許，駕駛
    車牌號碼0000-00號自用小客車（下稱被告車輛），沿新竹
    市東區忠孝路由北往南方向行駛，行經忠孝路與光復路二段
    路口停等紅燈後，起步行駛時，原應注意車前狀況，並隨時
    採取必要之安全措施以避免危險之發生，而依當時情況判斷
    ，並無不能注意之情事，竟疏未注意，適有原告騎乘車牌號
    碼000-000號普通輕型機車（下稱系爭機車）加掛拖車附載
    回收物，於上開交岔路口被告車輛右前方同向停等紅燈後，
    起步行駛，本應注意機車裝載貨物時，不得超出規定之重量
    或車身必要限制，否則極可能影響其他車輛行進而肇致車禍
    ，亦疏未注意及此，兩車因而發生碰撞（下稱系爭事故），
    致原告受有左下肢深部靜脈栓塞及左側足踝雙踝骨折之傷害
    （下稱系爭傷害），被告應賠償精神慰撫金新臺幣（下同）
    15萬元。為此，爰依侵權行為法律關係提起本件訴訟。並聲
    明：被告應給付原告15萬元，及自起訴狀繕本送達之翌日起
    至清償日止，按週年利率5%計算之利息。
二、被告則以：本件事實業經本院刑事庭109年度交易字第370 
    號刑事判決認定被告就系爭事故並無過失，而判決無罪確定
    在案，且原告所提刑事附帶民事訴訟亦遭駁回，足見原告請
    求為無理由等語置辯。並聲明：原告之訴駁回。
三、得心證之理由：
　㈠原告主張被告於上開時、地駕駛被告車輛，與原告騎乘之系
    爭機車發生碰撞，致原告受有系爭傷害，被告因系爭事故涉
    犯過失傷害罪嫌，經本院刑事庭以109度交易字第370號刑事
    判決（下稱系爭刑事案件）無罪確定在案等情，有上開刑事
    判決列印資料在卷可稽（見本院卷第53至71頁），並經本院
    調閱系爭刑事案件卷宗核閱無訛，且為兩造所不爭執，自堪
    信為真實。
　㈡按因故意或過失，不法侵害他人之權利者，負損害賠償責任
    。故意以背於善良風俗之方法，加損害於他人者亦同。違反
    保護他人之法律，致生損害於他人者，負賠償責任。但能證
    明其行為無過失者，不在此限，民法第184 條定有明文。次
    按當事人主張有利於己之事實者，就其事實有舉證之責任，
    民事訴訟法第277 條前段有明文規定。又依民法第184 條第
    1 項前段規定，侵權行為之成立，須行為人因故意、過失不
    法侵害他人權利，亦即行為人須具備歸責性、違法性，並不
    法行為與損害間有因果關係，始能成立，且主張侵權行為損
    害賠償請求權之人，對於侵權行為之成立要件應負舉證責任
    。再按民事訴訟如係由原告主張權利者，應先由原告負舉證
    之責，若原告先不能舉證，以證實自己主張之事實為真實，
    則被告就其抗辯事實即令不能舉證，或其所舉證據尚有疵累
    ，亦應駁回原告之請求。
　㈢經查，本院於審理時當庭勘驗檔案時間「2019/09/12  13：3
    9：59至13：49：59（監視器錄影畫面右上角所顯示之時間
    ；左下角顯示：光復食品路口往忠孝路）」、檔案名稱「13
    ：48：39.AVI」之監視器影像檔，勘驗結果如下：「1.畫面
    顯示時間：13：47：00～13：48：34，13：47：00畫面中交
    岔路口車流為左右方向（光復路2段）行進，上下方向（忠
    孝路往食品路）路口車輛為靜止停等號誌狀態，13：47：04
    被告駕駛被告車輛出現在畫面右上方，朝交岔路口方向行駛
    於內側車道，13：47：11被告車輛於內側車道變換車道至外
    側車道後在外側車道依序停等（被告為第2 部車），13：47
    ：40原告騎乘系爭機車出現在畫面右上方，系爭機車後拉推
    車附載物品並朝交岔路口方向騎駛於外側車道，隨即為停等
    號誌的車輛所擋住在畫中無法看見系爭機車。2.畫面顯示時
    間：13：48：35～13：49：15，13：48：35畫面左上方忠孝
    路往食品路行人穿越道號誌轉為綠燈，交岔路口車流轉為上
    下方向行進，畫面上方停等之車輛依序前進，13：48：40原
    告左腳外跨踏地並轉頭看向右後方，被告車輛緩慢前進後停
    在系爭機車左側，此時看不到原告之左腳，被告車輛及系爭
    機車均停在原地不動。」，而系爭刑事案件於審理時當庭勘
    驗被告行車紀錄器影像檔之結果如下：「1.畫面顯示時間：
    00：02：18～00：02：34，00：02：18路口號誌為紅燈，被
    告車輛停在道路右方之外側車道停等紅燈，00：02：19系爭
    機車出現在畫面右方，00：02：20系爭機車停在外側車道被
    告車輛之右前方停等紅燈，畫面右方看到大約3分之2的系爭
    機車車身。00：02：32原告頭往右轉並看右後方後頭回正繼
    續停等紅燈。2.畫面顯示時間：00：02：35～00：02：50，0
    0：02：35原告頭往右轉並保持看著右後方，同時系爭機車
    緩慢向前持續移動，00：02：38畫面右方出現系爭機車後面
    裝載有白色物品，00：02：39原告頭回正，系爭機車仍向前
    緩慢移動，00：02：42系爭機車停止前進並停在被告車輛之
    右前方停等紅燈。00：02：44原告頭往右轉並向右後方看了
    一下後，隨即再轉向左方並微傾身看左後方，00：02：48原
    告頭回正後再往右轉向右後方看了一下即回頭繼續停等紅燈
    。3.畫面顯示時間：00：02：51～00：03：04，00：02：52
    路口號誌由紅燈轉為綠燈，00：02：53原告頭往右後方看了
    一下後隨即回頭，00：02：54原告頭再次往右後方看了一下
    待頭回正後，00：02：55系爭機車及被告車輛由原直行方向
    緩慢前進，00：02：57系爭機車煞停在原地並停在被告車輛
    右前方，此時被告車輛仍繼續緩慢前進，00：02：58原告頭
    往右轉並微傾身看向右後方，00：02：59被告車輛稍微頓了
    一下煞停在原地，此時畫面右方僅看到原告之左手臂，00：
    03：01原告消失在畫面裡，被告車輛及系爭機車均停在原地
    不動。4.畫面顯示時間：00：03：05～00：03：18，00：03
    ：06原告以左手拍打被告車輛右前方之引擎蓋一下，00：03
    ：09被告車輛緩慢向後倒車，00：03：14系爭機車向前方緩
    慢前進後，00：03：16系爭機車停在被告車輛右前方直到影
    片結束。」等節，有本院勘驗筆錄及本院刑事庭審判筆錄所
    載之勘驗結果可憑（見本院卷第85頁、系爭刑事案件卷宗第
    56至59頁）。則依上開監視器影像檔及被告行車紀錄器影像
    檔內容及勘驗結果，並參照被告在系爭刑事案件於警詢、偵
    查中供稱：當下我有看到原告停在我右前方停等紅燈，綠燈
    起步時，原告往前行駛，我看見後也鬆開油門起步，剛起步
    就發現右前車身有東西卡到、碰撞的感覺，後來就看到原告
    車頭偏向我正前方軌道並緊急煞車，我看到嚇一跳也緊急煞
    車等語（見臺灣新竹地方檢察署109 年度偵字第3761號卷〈
    下稱偵字卷〉第4頁反面、第44頁反面），再佐以卷附道路交
    通事故照片顯示原告當時所騎乘之系爭機車附掛推車且裝載
    紙板等回收物，經警方以尺量測所載紙板寬度明顯超過機車
    把手外緣10公分甚多之情形（見偵字卷第23至26頁），足徵
    本件肇事經過乃係原告騎乘系爭機車後拉裝載超寬紙板等回
    收物之推車，於上揭時、地，沿外側車道行近設有管制號誌
    交岔路口，自同向同車道停等車陣右側駛入被告所駕駛被告
    車輛之右前方，被告與原告停等號誌轉換為綠燈後，雙方跟
    隨前方車輛起步前行約2 秒，系爭機車後拉推車所載超寬回
    收物與被告車輛右側發生碰撞，原告左腳外跨急煞於車道上
    ，經過約1至2秒被告車輛稍微頓了一下後煞停，惟原告之左
    腳已遭被告車輛輾壓等情，已甚明確。
　㈣又系爭事故經本院刑事庭囑託交通部公路總局新竹區監理所
    竹苗區車輛行車事故鑑定會鑑定、再囑託交通部公路總局車
    輛行車事故鑑定覆議會覆議結果，均認「劉麗英（即原告）
    駕駛普通輕型機車後拉推車且裝載超寬紙板，行近號誌管制
    路口駛至前車右側停等號誌後起步時，未充分注意後拉超寬
    物品與左側前車之並行間隔致發生碰撞而急煞於車道上，造
    成騎士外跨之左腳遭左側起步之前車輾壓，為肇事原因；盧
    桂子（即被告）駕駛自用小客車，措手不及，無肇事因素。
    」等節，有交通部公路總局新竹區監理所竹苗區車輛行車事
    故鑑定會109年8月19日竹苗區0000000案鑑定意見書、交通
    部公路總局車輛行車事故鑑定覆議會109年9月18日覆議字第
    0000000號覆議意見書在卷可參（見系爭刑事案件卷第19至2
    4頁、第31至34頁），亦同本院前開認定，益徵被告對於系
    爭事故之發生，並無過失可言。職是，原告主張系爭事故係
    因被告駕車未注意車前狀況，並隨時採取必要之安全措施所
    致乙節，洵無足採，難認被告就本件系爭事故有何故意、過
    失或有未盡相當注意之情，依前揭規定，被告對原告自無須
    負侵權行為損害賠償之責。
四、綜上所述，原告依侵權行為之法律關係，請求被告應給付原
     告15萬元，及自起訴狀繕本送達之翌日起至清償日止，按
     週年利率5%計算之利息，為無理由，應予駁回。
五、本件事證已臻明確，兩造其餘之攻擊防禦方法及所提證據，
    於判決結果不生影響，爰不一一論列，附此敘明。
六、訴訟費用負擔之依據：民事訴訟法第78條。
中　　華　　民　　國　　110 　年　　11　　月　　5 　　日
                  新竹簡易庭  法  官  黃致毅
以上正本證明與原本無異。
如不服本判決，須於判決送達後20日內向本庭提出上訴狀（應按
他造當事人之人數附繕本）；如委任律師提起上訴者，應一併繳
納上訴審裁判費。
中　　華　　民　　國　　110 　年　　11　　月　　5 　　日
                              書記官  蕭宛琴